臺灣嘉義地方法院刑事判決　　　　　　　　　　　　　　　九十年度自字第三七號
　　自訴人　辛○○
　　代理人　張雯峰律師
　　代理人　奚淑芳律師
　　被　告　壬○○
　　　　　　癸○○
右列被告因過失傷害案件，經自訴人提起自訴，本院判決如左：
    主  文
壬○○自訴不受理。
癸○○無罪。
    理  由
壹、壬○○部分
一、自訴意旨略如自訴狀（詳附件）。
二、按不得提起自訴而提起者，應諭知不受理之判決，刑事訴訟法第三百三十四條定
    有明文。
三、又按「同一案件，經檢察官終結偵查者，不得再行自訴」，舊刑事訴訟法第三百
    二十三條第一項定有明文，而於民國九十年一月十二日新修正之刑事訴訟法本於
    「公訴優先原則」，修正該條文規定為「同一案件經檢察官依第二百二十八條規
    定開始偵查者，不得再行自訴」，同條項雖增定但書「但告訴乃論之罪，經犯罪
    之直接被害人提起自訴者，不在此限」，惟增定之立法理由乃係認被害人對於受
    害程度，犯罪事實知之最詳，以之自行行使追訴，既免國家偵查繁複，亦免證據
    因偵查期間過長，以致滅失，然若告訴乃論之罪，業經檢察官偵查終結並予起訴
    ，參之前揭舊刑事訴訟法之規定暨新修正之立法理由，則國家偵查既已終結，且
    被害人之權利亦獲保障，應無許自訴人仍得向法院自行提起自訴之理。
二、本件自訴人辛○○自訴被告壬○○之右開犯罪事實，前經自訴人向嘉義市警察局
    第一分局提出告訴，經該分局報請臺灣嘉義地方法院檢察署檢察官偵辦，並經檢
    察官於九十年五月六日終結偵查，向本院提起公訴在案。（見臺灣嘉義地方法院
    檢察署八十九年度偵字第六四九七號卷）。本件自訴人對同一案件，於檢察官終
    結偵查後之九十年五月十四日再行自訴，依照前開說明，應為不受理之判決。
貳、癸○○部分
一、自訴意旨略如自訴狀（詳附件）。
二、按犯罪事實應依證據認定之，無證據不推定其犯罪事實，又不能證明被告犯罪者
    ，應諭知無罪之判決，刑事訴訟法第一百五十四條、第三百零一條第一項分別定
    明文。次按事實之認定，應憑證據，如未能發現相當之證據，或證據不足以證明
    ，自不能以推測或擬制之方法為裁判基礎；又告訴人之告訴，係以使被告受刑事
    追訴為目的，是其陳述是否與事實相符，仍應調查其他證據以資審認，始得為不
    利被告之認定，最高法院迭著有四十年台上字第八六號、五十二年台上字第一三
    ＯＯ號判例可參。
三、自訴意旨認被告癸○○與被告壬○○同涉有刑法第二百八十四條第二項後段之業
    務過失傷害罪嫌，無非以告訴人辛○○指述被告壬○○原雖獨資經營爆竹工廠，
    惟嗣後資金調度困難，邀被告癸○○共同經營，被告癸○○不僅參加合夥出資，
    且亦參與工廠監督及指揮等情。惟訊據被告癸○○否認上開犯行，辯稱其與被告
    壬○○為兄弟關係，其本身經營機車行，有時被告壬○○缺錢，會向伊調度，並
    未參與爆竹工廠之合夥關係，被告壬○○因妻子生病住院，不在時會請伊幫忙看
    一下，伊沒有幫忙叫貨，沒有付貨款及請工人，也沒有叫工人做任何事等詞。
四、經查：
    （一）嘉義市○○○街二十五號之爆竹工廠，登記營利事業名稱為明頓行，負責
          人為壬○○，為獨資型態，有嘉義市政府之營利事業登記證可按（本院卷
          第三九頁），而被告癸○○獨資經營新展車業行，亦有嘉義市政府營利事
          業登記證可查（本院卷第三八頁），而被告癸○○之妻柯玉枝確因罹患腦
          瘤於八十九年十一月五日死亡，有其死亡證明書可稽（本院卷第二五頁）
          ，衡情被告癸○○與壬○○為兄弟關係，則被告癸○○辯稱其經營機車行
          ，係被告壬○○妻子生病住院，不在時會幫忙看顧一下之詞，應為可採。
          而被告壬○○針對炮心製造機結構尚取得新型專利，有中華民國新型第一
          五二七七九號專利證書可參（本院卷第四十頁），且被告壬○○與黃錦城
          、蘇慶雲、黃勝雄、張先吉在台南市○○區○○段一０七號，合夥經營爆
          竹工廠，嗣因黃錦城有背信行為，被告壬○○尚訴由臺灣台南地方法院檢
          察署偵辦，黃錦城因而判決有期徒刑一年二月，緩刑五年，有臺灣台南地
          方法院八十九年易字第二三００號刑事判決書可證（本院卷第二六至二八
          頁），在台南地區之炮竹工廠，被告癸○○並未參與，有該案之判決書可
          稽，足證炮竹工廠確係被告壬○○單獨經營無誤。
    （二）自訴人雖稱被告癸○○有提供炮竹工廠之資金，而訊據被告癸○○亦坦承
          被告壬○○缺錢時，會向其調借，五萬、十萬不等，惟不知被告壬○○之
          用途等詞，雖自訴人一再指述被告癸○○係提供炮竹工廠之資金，經調閱
          被告癸○○、壬○○之營利事業所得稅及個人綜合所得稅資料，並未有資
          金往來情形，有財政部臺灣省國稅局嘉義市分局及嘉義市稅捐稽徵處所提
          供之稅務資料可按（本院卷第一三五至一五０頁、第一八五至一九六頁）
          ，且清查被告癸○○嘉義市第三信用合作社、第二信用合作社、第四信用
          合作社及被告癸○○之妻蔡宜珍嘉義市第二信用合作社、第一信用合作社
          及台南市中小企業銀行博愛分行帳戶，並未有會款至被告壬○○之台南市
          中小企業銀行興業帳戶之情形，有上開金融機構提供之交易明細表、對帳
          單可稽（本院卷第二０四至二二五頁），實無從證明本案炮竹工廠之資金
          為被告癸○○所提供，觀諸前述稅捐及金融資料顯示被告癸○○並未提供
          大筆資金予被告壬○○，而衡情被告癸○○與壬○○為兄弟關係，有小額
          借貸情形亦符合常理，無從以此認被告癸○○係提供炮竹工廠之資金。
    （三）證人甲○○、乙○○、丙○○、丁○○、庚○○雖於檢查事務官訊問時證
          述被告癸○○有親口說過其為老闆等詞（九十年發查字第九十七號第三一
          頁背面），惟訊據被告癸○○否認有口出此言，而證人甲○○於本院審理
          時證述老闆是壬○○（本院卷第八四頁），證人丁○○、庚○○、乙○○
          、丙○○均證述被告癸○○並未親口說自己為老闆等語（本院卷第八五至
          八六頁、第一二０至一二一頁），參諸該等證人於接受檢查事務官訊問時
          均未具結，且檢查事務官係以一問句詢問五名證人，而五名證人回答均記
          載為同一答案，並未讓每一名證人一一回答，恐有疏漏及錯誤情形，無從
          認定該等證人於偵查中之證述為實在，自更難以此認定被告癸○○親口承
          認為老闆等情。而證人乙○○、丙○○、丁○○、庚○○雖證述被告賴柏
          璋有出面商談和解事宜，被告癸○○亦坦承有協助其弟壬○○處理和解事
          項，然縱被告癸○○有代被告壬○○出面協商和解事項，並非當然可推論
          被告癸○○即係該炮竹工廠之負責人，況當時被告壬○○之妻柯玉枝因病
          住院，其女賴姿羽亦因該爆炸案受傷，被告癸○○身為壬○○之兄，出面
          代為處理和解事宜，亦屬情理之常，尚難以此推論被告癸○○為該炮竹工
          廠之負責人。
    （四）自訴人雖又指被告癸○○與被告壬○○合夥經營爆竹工廠，且在工廠內監
          督指揮等情，經查證人甲○○雖於本院九十年九月四日審理時證稱壬○○
          不在時癸○○會指揮等詞（本院卷第八四頁），惟其於九十一年八月七日
          本院再次訊問時卻證稱老闆是被告壬○○，指揮及發薪水者亦為被告賴明
          頓，被告癸○○並沒有指揮，以前伊是說癸○○幾乎天天會去，有時候伊
          等在做爆竹他會幫我們搬，但伊沒說他在指揮等語（本院卷第二六九頁）
          ，另傳訊該炮竹工廠之員工己○○、戊○○亦到庭證稱老闆為被告壬○○
          ，並未見被告癸○○在工廠內指揮等詞（本院卷第二六七至二六九頁），
          實乏積極證據認被告癸○○在該炮竹工廠指揮，而認其須負業務過失傷害
          犯行。
    （五）自訴人雖一再指述被告癸○○為該炮竹工廠之負責人，惟查自訴人在炮竹
          工廠爆炸後，接受警方訊問時供述老闆為被告壬○○，並表示要對被告賴
          明頓出告訴，並未提及癸○○為負責人一節，有警訊卷宗影本可按，嗣後
          卻改稱老闆為被告癸○○，與常情有違，雖自訴人因該炮竹工廠爆炸，全
          身面積受有百分之二十二燒傷，且被告壬○○迄今未有合理賠償，其情可
          憫，惟此乃被告壬○○所涉過失傷害罪責應否加重問題，不能因被告賴明
          頓無資力賠償，即轉向有資力之其兄被告癸○○求償，並令其應負業務過
          失傷害責任，從而本件自訴人不能證明被告癸○○犯罪，依首開說明，自
          應諭知無罪之判決。
據上論斷，應依刑事訴訟法第三百二十三條第一項、第三百三十四條、第三百四十三
條、第三百零一條第一項前段，判決如主文。
中       華       民      國     九十一     年    八     月     十四    日
                            臺灣嘉義地方法院刑事第一庭
                                        法  官  林  世  芬
右正本證明與原本無異。
如不服本判決，應於判決送達後十日內向本院提出上訴狀( 應附繕本 )。
中       華       民      國     九十一     年    八     月     十四    日
                                        書記官  王  佩  湘
